【裁判字號】    95,易,872
【裁判日期】    950608
【裁判案由】    業務過失傷害
【裁判全文】
臺灣臺北地方法院刑事判決               95年度易字第872號
    公  訴  人  臺灣臺北地方法院檢察署檢察官
    被      告  甲○○
上列被告因業務過失傷害案件，經檢察官提起公訴（九十四年度
偵字第一八三二０號），本院判決如下：
    主  文
甲○○無罪。
    理  由
一、公訴意旨略以：被告甲○○於民國九十三年九月間在其夫楊
    文德開設之台北市○○區○○路一０一號一樓「山河屋日式
    海鮮料理店」（下稱「山河屋料理店」）擔任店長，負責應
    徵、訓練、管理、監督店內服務生，為從事業務之人，本應
    注意其店內為消費者供餐之小火鍋爐具為高危險設備，應訓
    練監督店內服務生謹慎使用，以維護消費者人身安全，詎被
    告竟疏未注意及此，貿然安排訓練不足之新進服務生陳庭秀
    （越南籍，已出境，另案偵辦）從事為消費者點燃小火鍋爐
    具之工作，致陳庭秀於民國九十三年九月十九日下午十五時
    許在該店走道餐車上點燃小火鍋爐具內之酒精膏時，不慎將
    起火之酒精膏噴濺至消費者即告訴人乙○○身上，造成告訴
    人受有顏面、頸部及胸部、雙側上肢深二度燒傷等傷害，因
    認被告涉犯刑法第二百八十四條第二項前段之業務過失傷害
    罪嫌。
二、按犯罪事實應依證據認定之，無證據不得認定其犯罪事實；
    不能證明被告犯罪者，應諭知無罪之判決，刑事訴訟法第一
    百五十四條第二項、第三百零一條第一項分別定有明文。又
    事實之認定，應憑證據，如未能發現相當證據，或證據不足
    以證明，自不能以推測或擬制之方法，為裁判基礎；且認定
    犯罪事實所憑之證據，雖不以直接證據為限，間接證據亦包
    括在內，然而無論直接證據或間接證據，其為訴訟上之證明
    ，須於通常一般之人均不致有所懷疑，而得確信其為真實之
    程度者，始得據為有罪之認定，倘其證明尚未達到此一程度
    ，而有合理之懷疑存在而無從使事實審法院得有罪之確信時
    ，即應由法院為諭知被告無罪之判決，有最高法院四十年台
    上字第八六號判例、七十六年台上字第四九八六號判例可資
    參照。
三、公訴人認被告涉有前開犯行係以告訴人之指訴、證人蘇絲非
    之證言及陳庭秀之人事基本資料卡影本、護照影本、考勤表
    影本、馬偕紀念醫院甲種診斷證明書等為其論據。訊據被告
    固不否認其為山河屋料理店之店長，負責應徵、訓練、管理
    、監督店內服務生等工作乙節，惟堅詞否認有何業務過失傷
    害犯行，辯稱：「案發時伊擔任山河屋料理店店長，服務生
    歸伊管理、訓練，當時陳庭秀在店內擔任服務生半年了，他
    負責幫客人送菜，如果送小火鍋的話，要幫客人點小火鍋的
    爐具，陳庭秀使用的方式合於店內的規定，是因為當時人潮
    很多，陳庭秀被人潮推擠才造成乙○○受傷，案發時伊距離
    陳庭秀約十公尺遠，在招呼訂位的客人一桌桌入座，伊有看
    到陳庭秀推著餐車送菜，但伊並無過失。」等語。經查：
（一）證人即告訴人乙○○於九十三年九月十九日下午十五時許
      至山河屋料理店用餐，遭該店走道餐車上小火鍋爐具內起
      火之酒精膏噴濺至身上，造成其受有顏面、頸部及胸部、
      雙側上肢深二度燒傷等傷害等情，為被告所不爭執，且經
      證人乙○○迭於警詢、偵查及本院審理時證述屬實，並有
      馬偕紀念醫院甲種診斷證明書二紙、照片八幀在卷可憑，
      此部分之事實固堪認定。
（二）惟證人即案發時擔任山河屋料理店領班，負責分配外場人
      員工作區域之蘇絲非於偵查中證稱：「當時有十二個外場
      員工，我分配陳庭秀送菜，客人很多，用餐秩序很亂，陳
      庭秀可能是被客人從背後推擠，當時陳庭秀正在點火，導
      致噴灑到客人身上，陳庭秀到職已有一段時間，是陳庭秀
      讓客人受傷，但陳庭秀已被遺返回越南，甲○○負責應徵
      、訓練陳庭秀。」等語（詳九十四年度調偵字第三五五號
      卷第二一頁），並提出山河屋料理店酒精膏安全使用流程
      影本一件附卷（詳同卷第二四頁），雖證人乙○○於本院
      審理時證稱係服務生點火不慎致其受傷，並非有人推擠造
      成其受傷等情（詳本院九十五年六月一日審判筆錄第三頁
      ），與證人蘇絲非所證情節不合，惟其亦供稱案發時山河
      屋料理店用餐的人很多，著火點之走道上的人也很多等語
      （詳本院九十五年六月一日審判筆錄第二、三頁），可見
      證人蘇絲非所證因當時客人很多，陳庭秀可能是正在走道
      上點火時，被客人從背後推擠，導致酒精膏噴灑到客人身
      上致告訴人受傷等情，亦有可能，況證人乙○○為被害之
      告訴人，其所證情節避重就輕，偏坦自己，誠為人之常情
      ，故告訴人指訴係因山河屋料理店之服務生陳庭秀點火不
      慎致其受傷乙節，已有可疑。
（三）再被告供稱案發時其擔任山河屋料理店店長，服務生歸其
      管理、訓練，案發時店內人潮很多，其有看到陳庭秀推著
      餐車送菜，其距離陳庭秀約十公尺遠，在招呼訂位的客人
      一桌桌入座等情，而證人乙○○於本院審理時亦證稱其在
      山河屋料理店內用餐及身上著火時，並不知道，亦未看到
      被告人在何處，直到要坐計程車至醫院時才看到被告等語
      （詳本院九十五年六月一日審判筆錄），顯見被告平時雖
      係山河屋料理店之店長，負責應徵、訓練、管理、監督店
      內服務生等工作，惟於案發時其所在之處係距案發地點即
      著火之走道有數公尺之遠之招呼訂位的客人入座處，且山
      河屋料理店當時外場員工即有十二人，被告於案發時實無
      法直接監督在數公尺遠之服務生陳庭秀之行為，否則山河
      屋料理店何須另行聘僱負責分外場人員區域之領班即證人
      蘇絲非？故尚難因告訴人在山河屋料理店內受傷，即遽認
      案發時擔任店長之被告有何業務上疏於監督、管理、訓練
      服務生之過失之責。
四、綜上所述，本件事故發生當時，被告雖擔任山河屋料理店店
    長，服務生歸其管理、訓練，然公訴人所據告訴人之指訴、
    證人蘇絲非之證言及陳庭秀之人事基本資料卡影本、護照影
    本、考勤表影本、馬偕紀念醫院甲種診斷證明書等，僅足證
    明告訴人因至山河屋料理店用餐時，行經該店走道時，遭服
    務生陳庭秀在走道餐車上所點燃小火鍋爐具內之酒精膏噴濺
    受傷，尚不足以證明被告對告訴人之受傷有何過失可言。從
    而，公訴人認被告涉犯業務過失致重傷罪嫌所舉之證據尚不
    能使本院形成被告有罪之確信。此外，復查無其他積極證據
    足資認定被告涉有公訴人所指犯行，既不能證明被告犯罪，
    依法自應為無罪之諭知。
據上論斷，應依刑事訴訟法第三百零一條第一項，判決如主文。
本案經檢察官高怡修到庭執行職務
中    華    民    國    95    年    6     月    8     日
                  刑事第十庭審判長法  官  林婷立
                                  法  官  紀文惠
                                  法  官  黃雅芬
如不服本判決，應於判決送達後十日內向本院提出上訴狀（應抄
附繕本）。告訴人或被害人如對於本判決不服者，應具備理由請
求檢察官上訴，其上訴期間之計算係以檢察官收受判決正本之日
期為準。
                                  書記官  林碧華
中    華    民    國    95    年    6     月    8     日


司法院資訊處製作；財團法人民間司法改革基金會備份。
